【裁判字號】    97,交上訴,36
【裁判日期】    970507
【裁判案由】    過失致死
【裁判全文】
臺灣高等法院刑事判決                97年度交上訴字第36號
上  訴  人  臺灣板橋地方法院檢察署檢察官
被      告  甲○○
上列上訴人因被告業務過失致死案件，不服臺灣板橋地方法院96
年度交訴字第184 號，中華民國96年12月31日第一審判決（起訴
案號：臺灣板橋地方法院檢察署96年度偵字第19547 號），提起
上訴，本院判決如下：
    主  文
上訴駁回。
    事  實
一、甲○○係以擺設攤位販售蔬果營生，平日均於清晨時駕駛其
    所有之車牌號碼7W-9921 號自用小貨車前往市場批入蔬果，
    再駕駛該自用小貨車將批入之蔬果載返其位於臺北縣泰山鄉
    ○○路5 巷10號1 樓住處前之路邊攤位擺售，為從事駕駛業
    務之人。民國96年3 月28日清晨，甲○○駕駛上開自用小貨
    車，自臺北市○○路533 號「第一果菜批發市場」載運批入
    之蔬果欲返回上址住處，同日清晨6 時40分許，沿臺北縣泰
    山鄉○○路○ 段由北往南方向行駛於外側快車道內（該路段
    為同向3 車道之道路），行經中山路2 段322 之1 號前時，
    本應注意汽車行駛時，駕駛人應注意兩車併行之間隔，並隨
    時採取必要之安全措施，且汽車在同向2 車道以上道路行駛
    時，不得跨越兩條車道行駛，變換車道時，應讓直行車先行
    ，並注意安全距離，而依當時客觀環境，天候晴，光線為日
    間自然光線，快車道路面乾燥無缺陷（僅慢車道處路面不平
    坦），道路無障礙物，視距良好，依其智識、能力無不能注
    意之情事，竟疏未注意與右後側車輛之併行間隔，即貿然右
    偏行駛而變換至慢車道，並跨越快、慢車道行駛；適有歐珊
    如騎乘車牌號碼CUV-019號重型機車，同向直行於甲○○上
    開自用小貨車右後側之慢車道內，見甲○○突然右偏變換車
    道而來，為避免與甲○○之小貨車發生擦撞，乃猛力緊急煞
    車，惟因受左側甲○○小貨車之壓迫，復因該路段慢車道路
    面不平坦，致重心不穩，機車向左傾倒，歐珊如因而人車倒
    地，其右顱、頸部等部位遭甲○○上開自用小貨車右輪輾壓
    ，兩側額、顳骨折，而當場造成神經性休克死亡。甲○○肇
    事後，於其犯罪未經有偵查犯罪職權之公務員發覺前，即主
    動撥打電話報警處理，並於事故現場等候，於警員到場處理
    時，當場向警員自首坦承肇事，並表示願意接受裁判。
二、案經歐珊如之父乙○○訴由臺灣板橋地方法院檢察署檢察官
    偵查起訴。
    理  由
一、按被告以外之人於審判外之言詞或書面陳述，除法律有規定
    者外，不得作為證據；又被告以外之人於審判外之陳述，雖
    不符合同法第159 條之1 至第159 條之4 之規定，但經當事
    人於審判程序同意作為證據，法院審酌該言詞陳述或書面陳
    述作成時之情況，認為適當者，亦得為證據。當事人、代理
    人或辯護人於法院調查證據時，知有第159 條第1 項不得為
    證據之情形，而未於言詞辯論終結前聲明異議者，視為有前
    項之同意，刑事訴訟法第159 條第1 項及第159 條之5 分別
    定有明文。經查，本件被告以外之人於審判外之陳述，雖屬
    傳聞證據，惟均經當事人於本院準備程序及審判期日中表示
    無意見而不予爭執，且迄至言詞辯論終結前亦未再聲明異議
    ，本院審酌此等證據資料製作時之情況，尚無違法不當及證
    明力明顯過低之瑕疵，亦認為以之作為證據應屬適當，故揆
    諸前開規定，爰逕依刑事訴訟法第159 條之5 規定，認前揭
    證據資料均例外有證據能力，合先敘明。
二、上揭事實，業據上訴人即被告甲○○（簡稱被告）於原審審
    理時坦白承認，核與告訴人乙○○（簡稱告訴人）於警詢及
    檢察官訊問時指訴之情節、證人即事發時亦騎乘機車行經該
    地點而目睹事發經過之駕駛人張天民於警詢及檢察官訊問時
    證述之情節、證人即事發後據報前往現場處理之警員陳孟羽
    於檢察官訊問時證述之情節相符，並有車籍作業系統查詢認
    可資料1紙、道路交通事故現場圖、道路交通事故調查報告
    表(一)、(二)、事故現場及車損照片計53幀、事發地點附近監視
    器錄影翻拍照片3幀、臺灣省臺北縣區車輛行車事故鑑定委
    員會96年6月26日北縣鑑字第0965180491號函附之鑑定意見
    書1份等在卷可資參照；而被害人確因本件車禍事故，右顱
    、頸部等部位遭被告上開自用小貨車右輪輾壓，兩側額、顳
    骨折，而當場造成神經性休克死亡，此亦經臺灣板橋地方法
    院檢察署檢察官督同法醫師相驗屬實，製有勘驗筆錄1份、
    相驗屍體證明書1紙、檢驗報告書1份等在卷可憑。按汽車行
    駛時，駕駛人應注意兩車併行之間隔，並隨時採取必要之安
    全措施，且汽車在同向2車道以上道路行駛時，不得跨越兩
    條車道行駛，變換車道時，應讓直行車先行，並注意安全距
    離，道路交通安全規則第94條第3項、第98條第1項第5款、
    第6款分別定有明文；被告駕駛自用小貨車行經本件事故發
    生地點，依上開規定本負有注意之義務，而依當依當時客觀
    環境，天候晴，光線為日間自然光線，快車道路面乾燥無缺
    陷，道路無障礙物，視距良好，依其智識、能力亦無不能注
    意之情事，竟疏未注意與右後側車輛之併行間隔，即貿然右
    偏行駛而變換至慢車道，並跨越快、慢車道行駛因而造成本
    件車禍之發生，應有過失；又被告因前述過失行為，致騎乘
    重型機車同向直行於被告上開自用小貨車右後側慢車道內之
    被害人因見被告突然右偏變換車道而來，為避免與被告小貨
    車發生擦撞，乃猛力緊急煞車，惟因重心不穩，機車向左傾
    倒，被害人因而人車倒地，其右顱、頸部等部位遭被告上開
    自用小貨車右輪輾壓，兩側額、顳骨折，而當場造成神經性
    休克死亡，被告之過失行為與被害人之死亡結果間，自有相
    當因果關係。至被害人於緊急煞車時，除因受左側被告自用
    小貨車之壓迫外，另係因該路段慢車道路面不平坦，以致被
    害人重心不穩，人車倒地而遭被告所駕駛自用小貨車輾斃，
    亦即本件車禍事故之發生，除被告之過失行為外，另尚有該
    處慢車道路面不平坦之因素，惟此僅為法院量定被告刑度時
    所應予斟酌之情狀，尚無解於本件被告過失責任之成立及因
    果關係之認定，併予敘明。綜上所述，本件事證明確，被告
    因業務過失致人於死之犯行，堪以認定，被告於本院訊問時
    ，雖辯稱鑑定報告認為被害人機車與伊車擦撞並不正確，機
    車係因地上坑地而跌倒等語，顯係卸責之詞，不足採信。
三、核被告所為，係犯刑法第276 條第2 項之業務過失致人於死
    罪。被告於肇事後，於其犯罪未經有偵查犯罪職權之公務員
    發覺前，即主動撥打電話報警處理，並於事故現場等候，於
    警員到場處理時，當場向警員自首坦承肇事而接受裁判，此
    有臺北縣政府警察局新莊分局道路交通事故肇事人自首情形
    紀錄表1紙附卷可按，依刑法第62條前段規定，減輕其刑。
    又被告犯罪後，中華民國九十六年罪犯減刑條例業經總統於
    96  年7月4日公布，並自同年月16日起生效施行，核本件被
    告之犯罪時間，係在96年4月24日以前，合於該條例所列之
    減刑要件，爰依該條例第2條第1項第3款規定，減其宣告刑
    二分之一。
四、原審本於同上見解，適用刑法第276 條第2 項、第62條前段
    、第41條第1 項前段，中華民國九十六年罪犯減刑條例第2
    條第1 項第3 款、第7 條、第9 條，刑法施行法第1 條之1
    第1項、第2項前段之規定，並審酌被告之過失程度、其因過
    失行為致被害人殞命，對於被害人家屬所造成之打擊等情，
    另本件車禍事故之發生，除被告之過失行為外，另有慢車道
    路面不平坦之因素，及被告犯後坦承犯行，態度尚稱良好，
    惟迄未能與告訴人達成和解等一切情狀，量處有期徒刑8 月
    ，減為有期徒刑4月，併諭知易科罰金之折算標準等情，核
    無不合，量刑亦稱妥適。檢察官循告訴人之請求以被告未給
    付分文，犯後態度並非良好，量刑過輕等語，指摘原審判決
    不當。惟查，上訴所指事項，業經原審判決理由中予以交代
    ，顯已就量刑部分予以審酌，本件量刑並未逾越權限或有何
    違反經驗法則、比例原則之處，自不得僅以被告未賠償告訴
    人分文等情，遽認原審判決為違法，本件上訴為無理由，應
    予駁回。
據上論斷，應依刑事訴訟法第368 條，判決如主文。
本案經檢察官黃全祿到庭執行職務。
中    華    民    國    97    年    5     月    7     日
                  刑事第二十庭  審判長法  官  楊貴雄
                                      法  官  林銓正
                                      法  官  鄧振球
以上正本證明與原本無異。
如不服本判決，應於收受送達後10日內向本院提出上訴書狀，其
未敘述上訴之理由者並得於提起上訴後10日內向本院補提理由書
（均須按他造當事人之人數附繕本）。
                                      書記官  劉有志
中    華    民    國    97    年    5     月    7     日
附錄：本案論罪科刑法條全文
中華民國刑法第276 條
因過失致人於死者，處2 年以下有期徒刑、拘役或2 千元以下罰
金。
從事業務之人，因業務上之過失犯前項之罪者，處5 年以下有期
徒刑或拘役，得併科3 千元以下罰金。


司法院資訊處製作；財團法人民間司法改革基金會備份。
